【裁判字號】    90,上易,1218
【裁判日期】    900731
【裁判案由】    電子遊戲場業管理條例
【裁判全文】
臺灣高等法院高雄分院刑事判決    九十年度上易字第一二一八號
    上  訴  人  台灣高雄地方法院檢察署檢察官
    被      告  甲○○
右上訴人因被告違反電子遊戲場業管理條例案件，不服臺灣高雄地方法院九十年度易
字第一四二四號中華民國九十年五月十七日第一審判決（起訴案號：臺灣高雄地方法
院檢察署九十年度偵字第五一０七號，併辦案號：同署九十年度偵字第一一二五五號
），提起上訴，本院判決如左：
      主      文
原判決撤銷。
甲○○連續違反未依電子遊戲場管理條例規定辦理營利事業登記，不得經營電子遊戲
場業之規定，處有期徒刑陸月，如易科罰金，以佰元折算壹日。
附表所示之電子遊戲機具均沒收。
      事      實
一、甲○○係設於高雄市○○區○○路一六○號裕翔商行之負責人，明知未依電子遊
    戲場業管理條例規定辦理營利事業登記者，不得經營電子遊戲場業規定，竟基於
    概括之犯意，自民國九十年二月一日起至同年六月十四日止，連續在其所經營之
    上開店內，擺設電子遊戲機具「滿貫大亨」、「孔雀王」等，供不特定人投幣為
    益智類之遊戲，而違規經營電子遊戲場業，先後於同年二月十二日二十時廿五分
    許、同年四月廿三日十八時五十五分許、同年五月十四日廿二時廿五分、同年六
    月十四日十八時十分許，於上址為警臨檢查獲，並查獲附表所示之電子遊戲機具
    。
二、案經高雄市政府函送臺灣高雄地方法院檢察署檢察官偵查起訴。
      理      由
一、右開事實，業據被告甲○○分別於警訊、原審及本院供承不諱，復有裕翔商行營
    業事業登記證及高雄市政府警察局左營分局營業場所臨檢紀錄影本四紙在卷可稽
    。本件事證明確，被告之犯行，堪以認定。
二、按電子遊戲場業管理條例第四條第一項前段規定「本條例所稱電子遊戲機，指利
    用電、電子、電腦、機械或其他類似方式操縱，以產生或顯示聲光、影像、圖案
    、動作之遊戲機具」，故上開營業中之機台，自屬電子遊戲機無訛。次按所謂「
    經營電子遊戲場業」，並不以專營或主要營業為設置電子遊戲機，經不特定人娛
    樂之營利事業為限，業經主管機關經濟部於八十九年九月十九日以經（八九）商
    字第八九二一八一五八號函釋明確，應以被告是否有經營此事業為準，縱被告所
    營事業雖非主要或專營電子遊戲機，仍有同條例之適用。次按電子遊戲場業管理
    條例第十五條規定之立法意旨係為健全電子遊戲場之營業秩序，明定任何人未依
    該條例規定辦理電子遊戲場業之營利事業登記者，不得經營電子遊戲場業，是以
    騎樓、走道、寺廟、補習班等場所，自不得設置電子遊戲機營業，此亦有經濟部
    八十九年三月七日經（八九）商字第八九○○五五二一號函釋一紙在卷可參。至
    電子遊戲場業管理條例雖係商業登記法之特別法，該條例未規定者，依商業登記
    法之規定，該條例第一條第二項固定有明文，惟一般未辦商業登記而開業，僅得
    連續處罰罰鍰，已無刑事處罰（八十八年十二月二十九日修正公佈），與本條例
    未辦電子遊戲場業登記須刑事處罰不同，立法上顯然欲以刑事罰管制電子遊戲場
    業，本條例第十五條所謂未依本條例規定辦理營利事業登記者，不得經營電子遊
    戲場業，當然包括符合要件，尚未登記即營業者及不符合要件，無從辦理登記而
    營業者，不能以行為人不具該條例之要件，謂其毋庸辦理登記，而不得予以刑事
    處罰。另商業登記法第四條第一項雖規定小規模商業免辦登記，惟電子遊戲場業
    並非中央主管機關經濟部所定之小規模商業，自不得以其電子遊戲之規模大小或
    營業額多少，謂其為免辦登記之商業。核被告甲○○所為，係違反電子遊戲場業
    管理條例第十五條之未依電子遊戲場業管理條例規定辦理營利事業登記者，不得
    經營電子遊戲場業之規定，其違反同條例第十五條之規定，應依同條例第二十二
    條之規定處斷。又被告先後多次犯行，時間密接，手法相同，所犯又係同一罪名
    之罪，顯係基於概括之犯意，反覆實施，應依連續犯之規定論以一罪。又被告移
    送併辦之行為（自九十年三月卅日起，至同年六月十四日止），與起訴事實，具
    有連續犯關係，係裁判上一罪，為起訴效力所及，本院自得一併審理。
三、原審予以被告論科，固非無見，惟查被告移送併辦之犯行，與起訴事實具有連續
    犯關係，係裁判上一罪，為起訴效力所及，自應一併審理，原審未及審酌，自有
    未合。公訴人上訴意旨，執此指摘原判決不當，為有理由，自應由本院將原判決
    撤銷改判。審酌被告犯罪時間長達五個月，先後被警查獲四次，所犯情節非輕等
    一切情狀，量處有期徒刑六月，並諭知如易科罰金，以三百元折算一日。至附表
    所示之電子遊戲機具，為被告所有，供犯罪所用之物，雖未經扣案，然不能證明
    業已滅失，仍應依刑法第三十八條第一項第二款規定，併宣告沒收。
據上論斷，應依刑事訴訟法第三百六十九條第一項前段、第三百六十四條、第二百九
十九條第一項前段，電子遊戲場業管理條例第二十二條、刑法第十一條前段、第五十
六條、第四十一條第一項、第三十八條第一項第一款、罰金罰鍰提高標準條例第二條
，判決如主文。
本案經檢察官陳新慶到庭執行職務。
中    華    民    國      九十      年       七       月     三十一   日
                              臺灣高等法院高雄分院刑事第三庭
                                  審判長法官  莊秋桃
                                        法官  陳中和
                                        法官  謝宏宗
右正本證明與原本無異。
不得上訴。
                                      書記官  陳靖華
中    華    民    國      九十      年       八       月      一      日
附錄：本判決論罪科刑法條：
電子遊戲場業管理條例第二十二條：
違反第十五條規定者，處行為人一年以下有期徒刑、拘役或科或併科新臺幣五十萬元
以上二百五十萬元以下罰金。
附表
┌──┬───────────┬────────────────┐
│編號│  查  獲  之  時  間  │  查 獲 之 電 子 遊 戲 機 具    │
├──┼───────────┼────────────────┤
│ １ │九十年二月十二日二十時│「滿貫大亨二台」、「孔雀王」二台│
│    │二十五分許            │                                │
├──┼───────────┼────────────────┤
│ ２ │九十年四月廿三日十八時│「銀狐龍鳳」一台、「動物柏青樂」│
│    │五十五分許            │一台、「梭哈」一台、娃娃機四台  │
├──┼───────────┼────────────────┤
│    │九十年五月十四日廿二時│娃娃機三台、「虎王」、「龍鳳台」│
│ ３ │二十五分許            │、「動物柏青樂」、「金牌虎」、│
│    │                      │「滿貫大亨」、「水果盤」各一台  │
├──┼───────────┼────────────────┤
│ ４ │九十年六月十四日十六時│「滿貫大亨」一台、「小瑪莉」三台│
│    │十分許                │                                │
└──┴───────────┴────────────────┘
                                                                        Ｄ


司法院資訊處製作；財團法人民間司法改革基金會備份。
